臺灣臺南地方法院民事裁定
110年度消債更字第32號
聲  請  人
即  債務人  佘忠儒
代  理  人  林家綾律師(法扶律師)
上列聲請人依消費者債務清理條例聲請更生，本院裁定如下：
    主    文
聲請人佘忠儒自民國110年5月7日下午5時起開始更生程序，並命
司法事務官進行本件更生程序。
    理    由
壹、程序方面
一、「為使負債務之消費者得依本條例所定程序清理其債務，以
    調整其與債權人及其他利害關係人之權利義務關係，保障債
    權人之公平受償，謀求消費者經濟生活之更生及社會經濟之
    健全發展，特制定本條例」、「本條例所稱消費者，指五年
    內未從事營業活動或從事小規模營業活動之自然人。前項小
    規模營業指營業額平均每月新臺幣二十萬元以下者。前項所
    定數額，司法院得因情勢需要，以命令增減之」，消費者債
    務清理條例第1條及第2條定有明文。「聲請依本條例所定程
    序清理其債務之債務人，以本條例第二條所稱之消費者為限
    」、「本條例第二條第一項所稱之營業活動，係指反覆從事
    銷售貨物、提供勞務或其他相類行為，以獲取代價之社會活
    動。債務人為公司或其他營利法人之負責人，無論是否受有
    薪資，均視為自己從事營業活動。其營業額依該公司或其他
    營利法人之營業額定之」、「本條例第二條第一項所定之五
    年期間，自聲請更生或清算前一日回溯五年計算之；第二項
    所定之營業額，以五年內之營業總額除以實際營業月數計算
    之」，消費者債務清理條例施行細則第2條第1項、第3條、
    第4條復有明訂。聲請人於聲請時具狀陳稱：其於聲請前5年
    內未從事營業活動（見本院臺南簡易庭109年度南司消債調
    字第716號民事聲請事件卷宗﹝下稱調卷﹞第15頁）等語，業
    據提出與其所述相符之當事人綜合信用報告－債務清理條例
    前置協商專用債權人清冊、勞工保險被保險人投保資料表暨
    其明細等影本資料各1份為憑（見調卷第24頁、第33頁至第3
    4頁），堪認聲請人為5年內未從事營業活動之自然人，屬消
    費者債務清理條例所稱之消費者。
二、「更生及清算事件專屬債務人住所地或居所地之地方法院管
    轄」、「債務人無擔保或無優先權之本金及利息債務總額未
    逾新臺幣一千二百萬元者，於法院裁定開始清算程序或宣告
    破產前，得向法院聲請更生」、「債務人對於金融機構負債
    務者，在聲請更生或清算前，應向最大債權金融機構請求協
    商債務清償方案，或向其住、居所地之法院或鄉、鎮、市、
    區調解委員會聲請債務清理之調解……協商或調解成立者，債
    務人不得聲請更生或清算。但因不可歸責於己之事由，致履
    行有困難者，不在此限」，消費者債務清理條例第5條第1項
    、第42條第1項、第151條第1項及第7項分別定有明文。查聲
    請人無擔保或無優先權之本金及利息總額未逾新台幣（下同
    ）1,200萬元，亦未經法院裁定開始清算程序或宣告破產等
    情，有債權人清冊、當事人綜合信用報告、消債事件查詢作
    業資料各1份在卷可稽（見本院110年度消債更字第32號消債
    卷宗﹝下稱院卷﹞第7頁及第48頁、調卷第21頁至第25頁及院
    卷第12頁至第13頁、第16頁）。聲請人對於元大商業銀行股
    份有限公司（下稱元大商銀）等金融機構負債務，向其住所
    地法院即本院聲請債務清理之調解而不成立等情，復經本院
    依職權核閱本院臺南簡易庭109年度南司消債調字第716號民
    事聲請事件卷宗確認無訛。故聲請人因調解不成立而向本院
    聲請更生，核與上開規定相符，先予敘明。　
貳、實體方面
一、聲請意旨略以：聲請人對於元大商銀等金融機構及資融公司
    負債總金額約為3,090,793元，惟其每月收入扣除必要支出
    及扶養費用後，所餘得用以清償債務之金錢已達不能清償債
    務之程度，爰依消費者債務清理條例聲請更生等語。
二、按「債務人不能清償債務或有不能清償之虞者，得依本條例
    所定更生或清算程序，清理其債務」、「法院開始更生程序
    之裁定，應載明其年、月、日、時，並即時發生效力」、「
    法院裁定開始更生或清算程序後，得命司法事務官進行更生
    或清算程序」，消費者債務清理條例第3條、第45條第1項、
    第16條第1項前段分別定有明文。
三、茲就聲請人是否不能清償債務或有不能清償債務之虞，悉述
    如下：
　㈠每月收入　　　
　　聲請人表示：其係水泥臨時工，無固定之雇主及上班時間，
    每月收入約為20,400元等語，並提出切結書、107年度及108
    年度綜合所得稅各類所得資料清單、勞工保險被保險人投保
    資料表暨其明細等關於收入之影本資料各1份為憑（見院卷
    第15頁、第11頁、第14頁），堪認其上開主張可採。又聲請
    人未領有其他給付或社會補助，此有臺南市政府社會局110
    年3月23日南市社助字第1100383403號函、勞動部勞工保險
    局110年2月23日保普生字第11013006500號函各1份附卷可按
    （見院卷第49頁、第46頁），爰認聲請人每月償債能力基礎
    應以20,400元估算為宜。
  ㈡必要支出
　　臺南市政府公告110年度臺南市低收入戶最低生活費用每人
    每月為13,304元，該生活費標準乃係按照政府最近1年平均
    每人消費支出（包括食品費、衣著鞋襪費、房租水電費、家
    居管理費、醫療保健費、交通通訊費、娛樂教育費及雜項支
    出）百分之六十而訂定，對於認定債務人每月必要支出數額
    而言，具有相當高之參考價值及憑信性。又「債務人必要生
    活費用，以最近一年衛生福利部或直轄市政府所公告當地區
    每人每月最低生活費一點二倍定之」，消費者債務清理條例
    第64條之2第1項復有明定。準此，消費者債務清理條例事件
    之債務人每月必要生活費標準應為15,965元【計算式：13,3
    04元×1.2＝15,965元，元以下四捨五入】。聲請人主張其每
    月生活必要費用共計15,965元，業據其提出財產及收入狀況
    說明書1份為據（見院卷第6頁），尚未逾越以上開生活費標
    準核算之數額，應可採憑。
  ㈢具體分析
　　觀諸卷內財產及收入狀況說明書、全國財產稅總歸戶財產查
    詢清單影本（見院卷第6頁、第10頁），可知聲請人名下並
    無任何財產，而聲請人每月可清償債務數額依前論述約為4,
    435元【計算式：每月收入－必要支出＝20,400元－15,965元＝4
    ,435元】，已無法負擔元大商銀於前置調解程序中所提「分
    180期，利率0%，每月清償6,000元」之還款方案（見調卷第
    99頁），自更無可能依原先契約所約定較為嚴苛之條件清償
    債務，遑論聲請人所稱每月需支付之扶養費用尚未審酌，且
    其另積欠仲信資融股份有限公司之債務亦未納入上開還款金
    額內，堪認聲請人顯無清償債務之能力。
四、綜上所述，聲請人有不能清償債務之情事，復無消費者債務
    清理條例第6條第3項、第8條、第46條各款所定駁回更生聲
    請之事由存在。聲請人向本院聲請裁定開始更生，核無不合
    ，爰裁定如主文。
中　　華　　民　　國　　110 　年　　5 　　月　　7 　　日
                    消債法庭  法  官  陳谷鴻
以上正本證明與原本無異。   
本裁定不得抗告。
本裁定已於110年5月7日下午5時公告。
中　　華　　民　　國　　110 　年　　5 　　月　　7 　　日
                              書記官  曾盈靜